【裁判字號】    99,聲判,27
【裁判日期】    991105
【裁判案由】    聲請交付審判
【裁判全文】
臺灣桃園地方法院刑事裁定              99年度聲判字第27號
聲  請  人
即  告訴人  乙○○
代  理  人  鄭世脩律師
被      告  甲○
            丙○○
上列聲請人因被告妨害家庭案件，經臺灣桃園地方法院檢察署檢
察官於民國98年12月18日以98年度偵續字第205 號處分不起訴，
聲請人聲請再議，經臺灣高等法院檢察署檢察官於99年3 月15日
以99年度上聲議字第1799號處分書駁回再議，聲請人聲請將本件
交付審判，本院裁定如下：
    主    文
聲請駁回。
    理    由
一、按告訴人不服上級法院檢察署檢察長或檢察總長認再議為無
    理由而駁回之處分者，得於接受處分書後十日內委任律師提
    出理由狀，向該管第一審法院聲請交付審判；法院認為交付
    審判之聲請不合法或無理由者，應駁回之；又法院為前項裁
    定前得為必要之調查，刑事訴訟法第二百五十八條之一、第
    二百五十八條之三第二項前段、第三項分別定有明文。又向
    法院聲請交付審判，雖係對於「檢察官不起訴或緩起訴裁量
    權」制衡之一種外部監督機制，然法院就檢察官所為不起訴
    或緩起訴處分是否正確加以審查，以防止檢察機關濫權，依
    此立法精神，同法第二百五十八條之三第三項規定，法院審
    查聲請交付審判案件時「得為必要之調查」，其調查證據之
    範圍，自應以偵查中曾顯現之證據為限；而同法第二百六十
    條對於不起訴處分已確定或緩起訴處分期滿未經撤銷者，不
    得再行起訴之規定，其立法理由說明所謂不起訴處分已確定
    者，包括「聲請法院交付審判復經駁回者」之情形在內，是
    前述「得為必要之調查」，其調查證據範圍，更應以偵查中
    曾顯現之證據為限，不得就聲請人新提出之證據再為調查，
    亦不得蒐集偵查卷以外之證據。否則，將與刑事訴訟法第二
    百六十條之再行起訴規定混淆不清，亦將使法院兼任檢察官
    之責，而有回復「糾問制度」之虞；況案件一經法院裁定交
    付審判，即如同檢察官提起公訴般，使案件進入審判程序，
    則法院裁定交付審判之前提，必須偵查卷內所存證據已達刑
    事訴訟法第二百五十一條第一項所謂「足認被告有犯罪嫌疑
    」程度，亦即案件已經跨越起訴門檻，檢察官未行起訴情形
    下而言。縱法院事後審查交付審判案件，對於檢察官所認定
    事實或有不同判斷，但如該案件仍須另行蒐證始能判斷應否
    交付審判者，因交付審判審查制度並無如同再議救濟制度得
    為發回原檢察官續行偵查之設計，法院仍應依同法第二百五
    十八條之三第二項前段規定，以聲請無理由裁定駁回，合先
    敘明。
二、本件聲請交付審判意旨以：如附件刑事聲請交付審判狀所載
    。
三、經查：
  (一)聲請人以被告涉犯詐欺案件，向台灣桃園地方法院檢察署提
    出告訴，該署檢察官偵查後，以：「經查，告訴意旨雖指當
    日被告甲○係身著睡衣前來應門，然經傳訊告訴人乙○○及
    證人彭兆正（被告丙○○與告訴人之子）後，其等均證稱：
    當日並未進到屋內，並未見屋內之情況，是可知告訴人與證
    人僅得於門外察看，並未進入屋內，是屋內是否確實有被告
    2 人之內衣褲、盥洗用品放置一處等情，均不得而知，而告
    訴人等當日前往之時為凌晨2 時許，本為一般人慣常就寢之
    際，是被告甲○身著睡衣前來應門，亦屬情理之常，尚難單
    憑此一舉動，即認被告2 人於告訴人所指述之時間內，確有
    發生姦淫之行為。再查，告訴人所指述被告甲○於大陸地區
    接受公安人員偵訊時，坦承有與被告丙○○發生姦淫之行為
    ，然此已據被告丙○○加以否認，且告訴人所提之佐證被告
    甲○自白犯行之證據，係為大陸地區公安人員製作之筆錄，
    惟筆錄係載為：『（問：妳和他是否發生過性關係？）發生
    過。』此有相關筆錄在卷可參，被告甲○並未就發生性關係
    之時間、地點加以細述，且大陸地區公安人員亦未對當日是
    否發生過姦淫行為加以訊問，又因被告甲○為大陸籍人士，
    亦無法傳訊到案加以釐清，是單憑被告甲○於審判外之模糊
    不清之自白，即認被告2 人於告訴人所指述之上開時間內，
    確有為妨害家庭之犯行。綜上所述，本件告訴人所指述之妨
    害家庭犯行，既未能達到毫無其他合理懷疑之有罪確信程度
    ，依罪疑惟輕之原則，自應對被告等為有利之認定，尚難對
    被告遽以妨害家庭之罪責相繩。此外，復查無其他證據足證
    被告2 人涉有告訴意旨所指之犯行，揆諸首開法條及判例意
    旨，應認其等之犯罪嫌疑尚有不足。…」等語，而以98年度
    偵續字第205 號為不起訴處分。聲請人不服提起再議後，臺
    灣高等法院檢察署於99年3 月15日以臺灣高等法院檢察署檢
    察官99年度上聲議字第1799號處分書駁回聲請人之再議，該
    處分書認「本件原檢察官偵查結果，以告訴意旨雖指當日被
    告甲○係身著睡衣前來應門，然經傳訊聲請人乙○○及證人
    彭兆正（被告丙○○與聲請人之子）後，其等均證稱：當日
    並未進到屋內，並未見屋內之情況，是可知聲請人與證人僅
    得於門外察看，並未進入屋內，是屋內是否確實有被告2 人
    之內衣褲、盥洗用品放置一處等情，均不得而知，而聲請人
    等當日前往之時為凌晨2 時許，本為一般人慣常就寢之際，
    是被告甲○身著睡衣前來應門，亦屬情理之常，尚難單憑此
    一舉動，即認被告2 人於聲請人所指述之時間內，確有發生
    姦淫之行為。又被告甲○於大陸地區接受公安人員偵訊時，
    坦承有與被告丙○○發生姦淫之行為，然此已據被告丙○○
    加以否認，且聲請人所提之佐證被告甲○自白犯行之證據，
    係為大陸地區公安人員製作之筆錄，惟筆錄係載為：『（問
    ：妳和他是否發生過性關係？）發生過。』，此有相關筆錄
    在卷可參，被告甲○並未就發生性關係之時間、地點加以細
    述，且大陸地區公安人員亦未對當日是否發生過姦淫行為加
    以訊問，又因被告甲○為大陸籍人士，亦無法傳訊到案加以
    釐清，是單憑被告甲○於審判外之模糊不清之自白，即認被
    告2 人於聲請人所指述之上開時間內，確有為妨害家庭之犯
    行。認為本件聲請人所指述之妨害家庭犯行，既未能達到毫
    無其他合理懷疑之有罪確信程度，依罪疑惟輕之原則，自應
    對被告等為有利之認定，尚難對被告遽以妨害家庭之罪責相
    繩，被告等之犯罪嫌疑尚有不足。依首開法條規定，其認事
    用法，經核均尚無不合。聲請人再議意旨雖指摘被告甲○於
    接受深圳市公安局南頭派出所人員詢問時，亦坦承曾與被告
    丙○○發生姦淫行為，依其自白及相關情況證據，已足以認
    定被告2 人確有通姦及相姦之犯行云云，然被告甲○於審判
    外之自白，依刑事訴訟法第156 條第2 項規定，不得作為認
    定有罪之唯一證據，仍需有相當之補強證據，以察其是否與
    事實相符。本件既查無其他補強證據，以資證明被告甲○於
    之上開審判外之自白與事實相符，依刑事訴訟法第156 條第
    2 項規定，即不得以作為認定被告有罪之唯一證據，聲請人
    之再議，尚非有理由。…」，因而認聲請人之再議為無理由
    而為駁回之處分，業經本院調閱98年度偵續字第205 號、99
    年度上聲議字第1799號全卷核閱屬實，並有98年度偵續字第
    205 號不起訴處分書、99年度上聲議字第1799號處分書附卷
    可稽。
  (二)偵查時告訴代理人蔡惠子律師、莊立群律師雖於98年7 月30
    日提出大陸當局廣東省深圳市中級人民法院（2008）深中法
    民四初字第245 號民事案件97年11月19日之一審民事審判筆
    錄，其中證人陳惠珍證稱97年6 月16日凌晨2 時許，伊有到
    廣東省深圳市○○區○○路繽紛年華A 棟17A 處（即告訴人
    指稱其會同公安抓姦之處所，亦即被告甲○之住處）、「…
    男孩（即彭兆正）問他（即被告丙○○）『爸，你在這裏，
    這麼晚幹什麼』男的說『我搞一夜情，不行嗎』我看見男孩
    拍DV，之後問男的。」等語，以證明被告二人確有通姦之行
    為。另證人彭兆正亦於該次審判筆錄中證稱97年6 月16日凌
    晨2 時許，伊到廣東省深圳市○○區○○路繽紛年華A 棟
    17A ，目睹被告二人身穿睡衣由該處出來應門等語，亦可證
    明被告二人確有通姦之行為。然本院經勘驗告訴人於偵查階
    段所提出之其與其子彭兆正於97年6 月16日凌晨2 時許，會
    同大陸地區公安至廣東省深圳市○○區○○路繽紛年華A 棟
    17A 抓姦（大陸地區刑法未處罰通姦、相姦，故該次係以重
    婚名義前往查察）之全程之蒐證DV光碟片，經勘驗結果如下
    ：「
一、該光碟片之影片檔有四段，第一段、第二段、第四段各僅2
    、13、6 秒，均拍攝取締地點即被告甲○住處門外之走廊，
    有拍到會同取締之人員多人，然無法清晰辨認。
二、該光碟片之影片檔第三段為主要畫面，共有5 分50秒，可以
    辨認出會同取締者有一戴警察帽並穿制服之警員、著粉紅外
    套之告訴人、持攝影機拍攝者即為告訴人乙○○及被告丙○
    ○之子彭兆正，另有他人數人，然無法辨認為何人，亦無法
    辨認全部有多少人。畫面一開始，見被告甲○已經站在已打
    開的大門門口，其身著淺藍色連身服，上身套有外套（淺藍
    色連身服之材質薄、寬鬆，然因已被外套遮住，無法看出淺
    藍色連身服之上身是否為吊帶式或其他款式），後被告丙○
    ○亦被被告甲○叫出，而自內走至大門，丙○○係著內衣，
    外身穿西裝褲，彭兆正一面拍攝一面詢問丙○○『那麼晚了
    ，你在別人家裏幹什麼』，反覆詢問數次，彭兆正並稱『你
    們犯了重婚罪』，並與其母親即告訴人堅持要丙○○至警局
    作筆錄，因為要當作證據，警察稱本件只有法院可以處理，
    並要求乙○○私下和其先生處理丙○○未答覆其兒子之上開
    問話即『那麼晚了，你在這裏幹什麼』、『你這麼晚在別人
    家怎麼可能』，丙○○後先走至室內，乙○○、彭兆正仍在
    門口堅稱被告丙○○、甲○犯重婚罪，一定要至警局作筆錄
    ，此時，有一不知名女子（未入鏡）稱『他老公怎麼在裡面
    』、『這件事對他小孩都已經造成傷害了』，後丙○○穿上
    藍色襯衫，再走出至門口，彭兆正又質問丙○○『你犯法了
    』、『你犯重婚罪』，丙○○不耐煩地答稱『我在這裏，我
    在朋友這裏不行嗎』即又走回室內，後甲○稱『我會到法院
    』，甲○並要關上大門，乙○○與彭兆正堅持現在就要去作
    筆錄，乙○○要求甲○不要關門，警察稱『讓她關門』。該
    段結束。
    」有本院99年10月15日勘驗筆錄附卷可稽。是可知彭兆正於
    上開抓姦時、地詢問其父即被告丙○○「那麼晚了，你在這
    裏幹什麼」、「你這麼晚在別人家怎麼可能」等語時，被告
    丙○○並未回應「我搞一夜情，不行嗎」，而係稱「我在這
    裏，我在朋友這裏不行嗎」，是證人陳惠珍在大陸地區上開
    法庭之證詞即有所誤差，此容或因時間及記憶之誤差所致，
    然究與實際情形不符。再由上開勘筆錄可知，被告甲○出來
    應門時，其身著淺藍色連身服，上身套有外套（淺藍色連身
    服之材質薄、寬鬆，然因已被外套遮住，無法看出淺藍色連
    身服之上身是否為吊帶式或其他款式），被告丙○○則身著
    內衣，外身穿西裝褲，依該時為凌晨時分，其二人孤男寡女
    共處一室，而有該等穿著，行為確實失檢，然被告二人上開
    穿著究非僅著睡衣或赤裸，僅由被告二人上開穿著，確屬無
    從證實該二人有野合通姦、相姦不軌之舉。
  (三)至被告甲○雖於97年7 月17日在大陸地區廣東省南頭派出所
    警詢時供承伊與被告丙○○為男女朋友關係，渠二人在談戀
    愛，伊以前是丙○○所開公司之職員，渠二人從96年7 月間
    開始發展戀愛關係，伊與丙○○發生過性關係等語，然因大
    陸地區未處罰通姦、相姦行為，僅處罰重婚行為，致大陸公
    安並未就被告甲○所稱與丙○○發生過性關係之時、地加以
    詳細詢問，是無從以上開警詢筆錄證實97年6 月16日凌晨2
    時許抓姦該次，被告二人是否果於該晚有交歡之行為，即依
    被告甲○上開警詢之供述，其自承在97年6 月16日之前往前
    推算至96年7 月間，其與丙○○曾發生過性關係，然此究與
    上開抓姦無關，僅屬被告甲○一人之單一自白，無從以抓姦
    該日之情況作為補強證據。再者被告丙○○於97年7 月17日
    在大陸地區廣東省南頭派出所警詢時僅供承伊與被告甲○為
    男女朋友關係，其偶爾在甲○上開住處過夜，其餘則拒絕回
    答。是亦無從由被告丙○○該份警詢筆錄證明被告二人之通
    姦、相姦行為。
  (四)綜上，依被告甲○、丙○○之上開警詢筆錄及97年6 月16日
    抓姦時其二人凌晨時分共處一室而有上開穿著，可認其二人
    確實行為不檢，被告丙○○確對其婚姻關係不忠實，然尚未
    得以證明被告二人有通姦、相姦行為。此外，原偵查卷內即
    無其他證據可資推敲。再者，依98年4 月26日公布並於60日
    後生效之「海峽兩岸共同打擊犯罪及司法互助協議」第八點
    「調查取證」：「雙方同意依己方規定相互協助調查取證，
    包括取得證言…；確定關係人所在…」可見檢察官應秉此，
    請大陸地區相關司法機關對被告二人作進一步之約詢偵查，
    對該二人是否果有通姦、相姦及相關之時地及過程加以訊問
    取證；或依該規定，請大陸司法機關調查被告甲○、丙○○
    之所在後，依「海峽兩岸共同打擊犯罪及司法互助協議」第
    七點「送達文書」之相關規定票傳被告甲○、丙○○到庭偵
    查詢問，然檢察官均未及此，是原偵查程序自屬有所未備。
    然無論如何，依上開說明，聲請交付審判之程序中所謂「得
    為必要之調查」，其調查證據範圍，應以偵查中曾顯現之證
    據為限，不得蒐集偵查卷以外之證據，是本院自不得自依「
    海峽兩岸共同打擊犯罪及司法互助協議」之上開規定為上開
    調查。綜合上述，本院認依原偵查卷所顯現之全部證據資料
    ，尚無從判斷被告甲○、丙○○有何通姦、相姦之行為，本
    件聲請自屬無從准許。
四、綜上，聲請人執前詞而聲請交付審判為無理由，自應予駁回
    。
結論：依刑事訴訟法第258條之3第2項前段，裁定如主文。
中    華    民    國    99    年    11    月    5     日
                  刑事第三庭審判長法    官  謝順輝
                                  法    官  楊麗文
                                  法    官  曾雨明
以上正本證明與原本無異。
不得抗告。
                                  書 記 官  顏緗穎
中    華    民    國    99    年    11    月    10    日
附件：

司法院資訊處製作；財團法人民間司法改革基金會備份。
